臺灣高雄地方法院刑事判決　　　　　　　100年度訴字第662號
公　訴　人　臺灣高雄地方法院檢察署檢察官
被　　　告　林峰章
上列被告因妨害自由案件，經檢察官提起公訴（99年度偵緝字第
2953號），本院判決如下：
    主  文
林峰章共同犯剝奪他人行動自由罪，處有期徒刑肆月，如易科罰
金，以新臺幣壹仟元折算壹日。
其他被訴部分無罪。
    事  實
一、林峰章與郭龍發、袁幃智、林彥佑（均經起訴，另案審結）
    等人因尤筱瑩、張承芳積欠郭龍發、張耀元買賣毒品之款項
    ，竟共同基於剝奪他人行動自由以遂行強迫清償債務之犯意
    聯絡，於民國98年5 月8 日，由郭龍發帶領林峰章、林彥佑
    、袁幃智及其他真實姓名、年籍均不詳之成年人等人開車至
    高雄市鳳山區中正預校門口之7-11便利商店前，強押尤筱瑩
    及張承芳至高雄市○○區○○街78號11樓之15（該處為不知
    情之許龍盛租屋處）而剝奪其2 人之行動自由。至該處後，
    郭龍發即徒手掌摑張承芳幾巴掌，又徒手毆打尤筱瑩頭部，
    林峰章則持電擊棒電擊尤筱瑩（傷害部分均未據尤筱瑩、張
    承芳告訴），並恫稱「要輪姦張承芳」等語，但因郭龍發出
    言阻止而作罷。嗣郭龍發強迫尤筱瑩簽下3 張金額各為新臺
    幣（下同）2 萬4700元之本票以償債後，始讓尤筱瑩及張承
    芳離去。
三、案經高雄市政府警察局移送臺灣高雄地方法院檢察署檢察官
    偵查起訴。
    理  由
壹、證據能力部分
    按被告以外之人於審判外之言詞或書面陳述，除法律有規定
    者外，不得作為證據；又被告以外之人於審判外之陳述，雖
    不符第159 條之1 至第159 條之4 之規定，但經當事人於審
    判程序同意作為證據，法院審酌該言詞陳述或書面陳述作成
    時之情況，認為適當者，亦得為證據；當事人、代理人或辯
    護人於法院調查證據時，知有第159 條第1 項不得為證據之
    情形，而未於言詞辯論終結前聲明異議者，視為有前項之同
    意，刑事訴訟法第159 條第1 項、第159 條之5 規定甚明。
    經查，本判決後開所引用之各該被告以外之人於審判外之陳
    述（包括書面陳述），雖屬傳聞證據，惟業經被告林峰章及
    檢察官於審理期日時均表示無意見而不予爭執，且迄至言詞
    辯論終結前亦均未聲明異議，本院審酌上開證據資料製作時
    之情況，尚查無違法不當之瑕疵，亦認為以之作為證據應屬
    適當，故揆諸上開法律規定與說明，爰逕依刑事訴訟法第15
    9 條之5 規定，認上述證據資料均例外有證據能力。
貳、有罪部分
一、訊據被告對於前揭犯罪事實均坦承不諱（見本院卷第36頁反
    面），核與證人尤筱瑩、張承芳、許龍盛，及另案被告郭龍
    發、袁幃智、林彥佑所述情節相符（見警卷一第3-19、22-3
    4 、50-66 頁，警卷二第18-29 頁，警卷三第1-12頁，警卷
    五第1-3 、11-12 頁，98年度偵字第37401 號卷第3-5 、45
    -48 頁，98年度偵字第37402 號卷第3-8 頁，99年度偵字第
    835 號卷第5-10頁，99年度偵字第5916號卷第33-35 頁，本
    院卷第16-17 、37-40 頁），堪信被告之自白與事實相合。
    至被告雖於最後言詞辯論期日又改稱其只是拿電擊棒嚇尤筱
    瑩，沒有電擊她，也沒有說「要輪姦張承芳」云云（見本院
    卷第67頁）。但查，證人尤筱瑩、張承芳、許龍盛，另案被
    告袁幃智、林彥佑均明確證述有看到被告持電擊棒電擊尤筱
    瑩等語（見警卷一第35頁、第60頁反面、第63頁，警卷二第
    21頁反面，警卷三第6 頁，98年度偵字第37401 號卷第4 頁
    反面，98年度偵字第37402 號卷第4 頁反面），另證人尤筱
    瑩、張承芳亦均陳稱被告確有向張承芳恫稱「要輪姦張承芳
    」，但因郭龍發出言阻止而作罷等語綦詳（見警卷一第49頁
    反面、第63頁，99年度偵緝字第2953號卷第26頁），足認被
    告上揭所辯僅為避重就輕之詞，難以採信。本件事證既明，
    被告犯行堪以認定，應依法論科。
二、按刑法第302 條第1 項之妨害行動自由罪，係妨害他人自由
    之概括規定，故行為人具有一定之目的，以非法方法剝奪人
    之行動自由者，如以使人行無義務之事，或妨害人行使權利
    為目的，而其強暴、脅迫復已達於剝奪人之行動自由之程度
    ，即祇成立本罪，不應再依同法第304 條強制罪論處。蓋以
    此部分使人行無義務之事，或妨害人行使權利之低度行為，
    應為剝奪人之行動自由之高度行為所吸收，不能以其目的係
    在使人行無義務之事或妨害人行使權利，認為係觸犯刑法第
    302 條第1 項及第304 等2 罪，而依同法第55條從一重處斷
    ；又在剝奪人之行動自由中，如並有恐嚇危害安全行為，自
    屬包含於妨害行動自由之同一意念之中，而視為剝奪行動自
    由之部分行為，不發生所謂低度之恐嚇危害安全罪，為高度
    之剝奪行動自由罪所吸收之問題（最高法院29年上字第2359
    號判例意旨、最高法院82年度臺上字第2554號判決意旨參照
    ）。查本件被告係與郭龍發、袁幃智、林彥佑等人以強押尤
    筱瑩、張承芳至事實欄所載地點剝奪其2 人行動自由，及毆
    打、電擊尤筱瑩、恫嚇張承芳之方式遂行強迫清償債務之目
    的，揆諸上開說明，所犯應僅論以刑法第302 條第1 項之剝
    奪他人行動自由罪，不另依強制罪或恐嚇危害安全罪論處。
    檢察官認被告所為係犯剝奪他人行動自由罪及強制罪，並為
    想像競合犯云云，尚非的論。被告與郭龍發、袁幃智、林彥
    佑與其他不詳姓名、年籍之成年人間，就上開犯行，相互間
    有犯意聯絡及行為分擔，為共同正犯。被告以一行為侵害被
    害人尤筱瑩、張承芳之行動自由法益，為同種想像競合犯，
    應從一重處斷。爰審酌被告與另案被告郭龍發等人以事實欄
    所載手段暴力討債，危害被害人尤筱瑩、張承芳之人身安全
    ，影響社會治安，並參以被告參與程度較輕，尚非主謀，及
    其犯後尚能坦承犯行，暨其之素行等一切情狀，量處如主文
    所示之刑，並諭知易科罰金之折算標準，以示懲戒。
、無罪部分
一、公訴意旨略以：被告林峰章與另案被告張耀元、郭龍發、林
    彥佑等3 人，基於犯意聯絡，於98年3 月11日，由另案被告
    郭龍發夥同他人，在高雄市○○街「酷酷龍」遊戲場將被害
    人尤筱瑩押往前揭不知情之許龍盛租屋處，被害人張承芳得
    知後，隨後前往。因被害人尤筱瑩、張承芳積欠另案被告張
    耀元與郭龍發購毒款項，遂對被害人尤筱瑩、張承芳二女施
    以暴行、並剝奪二人之自由，由另案被告林彥佑、張耀元出
    手毆打被害人尤筱瑩，並持電擊棒電擊4 、5 次，另案被告
    林彥佑則是以拳、腳毆打，並抓被害人尤筱瑩的頭去撞衣櫥
    成傷（傷害部分未據告訴），另案被告郭龍發則強迫被害人
    尤筱瑩簽下面額1 萬元之本票3 張（共計3 萬元）由己收執
    ，另簽面額2 萬元之本票3 張（共計6 萬元）交給另案被告
    張耀元。另案被告郭龍發、張耀元並恐嚇「如還不出錢，就
    要替渠等販賣毒品以償債」等語，致被害人張承芳、尤筱瑩
    二人心生畏懼，噤聲就範。因認被告涉有第302 條第1 項之
    剝奪他人行動自由罪嫌、同法第304 條第1 項之強制罪嫌云
    云。
二、按犯罪事實應依證據認定之，無證據不得認定其犯罪事實；
    又不能證明被告犯罪者，應諭知無罪之判決，刑事訟訴法第
    154 條第2 項、第301 條第1 項分別定有明文。而被告或共
    犯之自白，不得作為有罪判決之唯一證據，仍應調查其他必
    要之證據，以察其是否與事實相符，亦為同法第156 條第2
    項所定明。再認定不利於被告之事實，須依積極證據，茍積
    極之證據本身存有瑕疵而不足為不利於被告事實之認定，即
    應為有利於被告之認定，更不必有何有利之證據，而此用以
    證明犯罪事實之證據，猶須於通常一般人均不至於有所懷疑
    ，堪予確信其已臻真實者，始得據以為有罪之認定，倘其證
    明尚未達到此一程度，而有合理性之懷疑存在，致使無從為
    有罪之確信時，即應為無罪之判決（最高法院82年度臺上字
    第163 號判決、同院76年臺上字第4986號、30年上字第816
    號等判例意旨）。
三、本件檢察官認被告涉有前述罪嫌，無非係以證人即被害人尤
    筱瑩、證人張承芳、許龍盛之指述及另案被告張耀元、郭龍
    發、林彥佑之供述為其主要論據。訊據被告堅詞否認，辯稱
    ：「我沒有參與前揭犯行」等語。
四、經查：另案被告張耀元、郭龍發、林彥佑等人有於98年3 月
    11日將尤筱瑩自「酷酷龍」遊戲場押往前揭許龍盛租屋處，
    並以前揭方式毆打、電擊尤筱瑩，且強迫其簽下前揭本票數
    張等情，業據證人尤筱瑩、張承芳、許龍盛證述明確（見警
    卷一第44-66 頁，警卷二第18-29 頁，警卷五第11-12 頁，
    98年度偵字第37401 號卷第11-12 、45-48 頁，99年度偵字
    第5916號卷第25-27 、33-35 頁，本院卷第37-40 頁），核
    與另案被告張耀元、郭龍發、林彥佑等人供述情節大致相符
    （見警卷一第3-19頁，警卷二第1-18頁，警卷三第2-12頁，
    98年度偵字第37401 號卷第53-54 頁，98年度偵字第37402
    號卷第3-8 頁，99年度偵字第835 號卷第5-10頁，本院卷第
    16-17 頁），固堪認定。但證人許龍盛、張承芳、另案被告
    張耀元、郭龍發、林彥佑迭於警詢及偵查中均未曾供稱被告
    有與渠等一同前往「酷酷龍」遊戲場將尤筱瑩押往前揭許龍
    盛租屋處，或於另案被告張耀元、郭龍發、林彥佑等人以前
    揭暴行對待尤筱瑩時在場助勢，或毆打、恐嚇尤筱瑩、張承
    芳（見上開出處，另參本院卷第61頁），甚至證人尤筱瑩亦
    證述：「98年5 月8 日被押該次才見到被告，之前完全沒見
    過也不認識。98年3 月11日被告並無與郭龍發一同至『酷酷
    龍』遊戲場押我」等語明確（見本院卷第37-40 頁）。此外
    ，就連檢察官起訴之犯罪事實也未載明被告究竟有何行為分
    擔。從而，被告並無檢察官前揭所指犯行，即非不可信。至
    於另案被告郭龍發曾於另案審理中供稱98年3 月11日該次被
    告有和渠一起去「酷酷龍」遊戲場找尤筱瑩云云（見本院卷
    第17頁），但此與證人尤筱瑩上開所述情節迥異，審酌證人
    尤筱瑩應無為被告脫罪之必要，其於審理中所述顯較另案被
    告郭龍發上開所述為可採，自不足以另案被告郭龍發上開所
    述作對被告不利之認定。
五、綜上，檢察官認被告涉嫌前揭犯行所憑之證據，尚未達於通
    常一般之人均不致有所懷疑，而得確信其為真實之程度，依
    刑事訴訟制度「倘有懷疑，即從被告之利益為解釋」、「被
    告應被推定為無罪」之原則，即難據以為被告不利之認定。
    此外，復查無其他積極之證據，足資認定被告確有檢察官所
    指犯行，自屬不能證明被告犯罪，依首開說明，應為被告無
    罪之諭知。
據上論斷，應依刑事訴訟法第299 條第1 項前段、第301 條第1
項，刑法第28條、第302 條第1項、第55條、第41條第1 項前段
，刑法施行法第1 條之1 ，判決如主文。
本件經檢察官陳俊宏到庭執行職務。
中    華    民    國   100    年    8     月    4     日
              刑事第十七庭  審判長法  官  陳培維
                           

                                  法  官  陳君杰


                                  法  官  余銘軒
以上正本證明與原本無異。
如不服本判決應於收受送達後10日內向本院提出上訴書狀，並應
敘述具體理由；如未敘述上訴理由者，應於上訴期間屆滿後20日
內向本院補提理由書（均須按他造當事人之人數附繕本）「切勿
逕送上級法院」。
中    華    民    國   100    年    8     月    4     日
                                  書記官  吳書逸
附錄論罪科刑法條
中華民國刑法第302條
（剝奪他人行動自由罪）
私行拘禁或以其他非法方法，剝奪人之行動自由者，處 5 年以
下有期徒刑、拘役或 3 百元以下罰金。
因而致人於死者，處無期徒刑或 7 年以上有期徒刑，致重傷者
，處 3 年以上 10 年以下有期徒刑。
第 1 項之未遂犯罰之。